臺灣臺中地方法院刑事判決　96年度訴緝字第173號
公　訴　人　臺灣臺中地方法院檢察署檢察官
被　　　告　乙○○
　　　　　　　　　　號14樓
選任辯護人　劉鴻基律師
上列被告因偽造有價證券案件，經檢察官提起公訴（85年度偵字
第1696號），本院判決如下：
    主    文
乙○○意圖供行使之用，而偽造有價證券，處有期徒刑壹年捌月
，緩刑肆年。偽造如附表所示之支票壹張，沒收。
    犯罪事實
一、乙○○因自己缺款花用，且不知情之友人賴碧桂因生活困難
    亦向其借款，竟基於意圖為自己不法所有及意圖供行使之用
    之犯意，於民國八十四年十二月七日二十時許，在臺中市西
    屯區○○○路○段一之六號（起訴書誤為一六六號）凱麗宮
    酒店內，徒手竊取與其同辦公室之副總經理丙○○開設在臺
    中市第六信用合作社帳號５１８７－３號支票帳戶、票號Ｃ
    ＡＣ0000000號，金額、發票人欄均空白之支票一紙
    ，並當場擅自拿取丙○○放置在該支票旁之「丙○○」印章
    ，盜蓋在上開支票發票人欄一次，並自行在該支票發票日期
    欄內填載八十七年十二月七日，另在金額欄內偽載新臺幣（
    下同）三十五萬元，偽造完成表彰係由丙○○簽發並負擔該
    紙支票所示三十五萬元票據債務意旨之有價證券支票一紙。
    乙○○並旋於翌日（八日）上午七時許，前往臺中市○○區
    ○○路二段十六之六號賴碧桂住處樓下，將上開支票持交予
    不知情之賴碧桂收執，並請賴碧桂於提示後，除將其中之十
    五萬元留供生活週轉，餘二十萬元，應返還予乙○○。但經
    賴碧桂於同年月二十日予以提示後，該支票帳戶因存款不足
    而退票。丙○○亦於同年月二十日發現支票失竊後，於同年
    月二十一日報警，進而循線查悉上情。
二、案經臺中市警察局第四分局報告臺灣臺中地方法院檢察署檢
    察官偵查起訴。
    理    由
一、上揭犯罪事實，業據被告乙○○於警詢、偵查中及本院審理
    時均坦承不諱，核與證人丙○○、賴碧桂於警詢中證述之情
    節相符，並有上開支票正反面影本附卷可稽，可知被告之前
    開自白，確與事實相符，堪予採信。從而，本件事證明確，
    被告前揭犯行，洵堪認定。
二、新舊法比較之說明：
（一）刑法第二條第一項規定：
      查被告行為後，刑法第二條第一項業於九十四年二月二日
      修正公布，並自九十五年七月一日起施行。修正後刑法第
      二條第一項規定，已將新舊法律適用之「從新從輕」原則
      ，改採「從舊從輕」原則，而此規定僅係規範行為後法律
      變更所生新舊法律比較適用之準據法，並非實體刑罰法律
      ，自不生行為後法律變更之比較適用之問題，應逕行適用
      新法第二條第一項之規定，為「從舊從輕」之比較。
（二）刑法第三百二十條第一項、第二百零一條第一項法定刑為
      罰金部分：
  １、被告行為後，刑法第三十三條第五款業於九十四年二月二
      日修正公布，並自九十五年七月一日起施行；修正後刑法
      第三十三條第五款規定「罰金：新臺幣一千元以上，以百
      元計算之。」，與修正前刑法第三十三條第五款規定「罰
      金：一元以上。」不同。比較新舊法結果，以舊法較有利
      於行為人，故依刑法第二條第一項前段規定，本案關於刑
      法第三百二十條第一項、第二百零一條第一項之法定刑罰
      金部分，自應適用行為時之法律即修正前刑法第三十三條
      第五款規定決定其罰金部分之法定刑。
  ２、法定刑為罰金之提高標準之新舊法適用：
      被告行為後，關於刑法罰金刑部分，業於九十五年六月十
      四日以華總一義字第０９５０００３５１８１號令增訂公
      布刑法施行法第一條之一，明定：「中華民國九十四年一
      月七日刑法修正施行後（按指九十五年七月一日），刑法
      分則編所定罰金之貨幣單位為新台幣。九十四年一月七日
      刑法修正時，刑法分則編未修正之條文定有罰金刑者，自
      九十四年一月七日刑法修正施行後，就其所定數額提高為
      三十倍。但七十二年六月二十六日到九十四年一月七日新
      增或修正之條文，就其所定數額提高為三倍。」，與該條
      增訂公布前，就罰金刑部分所適用之罰金罰鍰提高標準條
      例第一條前段、現行法規所定貨幣單位折算新臺幣條例第
      二條規定不同。而刑法第三百二十條第一項、第二百零一
      條第一項係刑法分則編未修正之條文而定有罰金刑者，比
      較新舊法適用之結果，其關於法定刑為罰金部分之提高標
      準，新法並無較有利於被告之情形，故依刑法第二條第一
      項前段規定，自應適用行為時之法律即罰金罰鍰提高標準
      條例第一條及現行法規所定貨幣單位折算新臺幣條例第二
      條。
（三）刑法第五十五條牽連犯之規定：
      被告行為後，刑法第五十五條牽連犯之規定，業於九十四
      年二月二日修正公布刪除，並自九十五年七月一日施行。
      則本案被告所犯普通竊盜罪及意圖供行使之用而偽造有價
      證券罪間，有牽連關係之情形，如依修正前之規定，應從
      一重論處。若依修正後之刑法，既已刪除牽連犯之規定，
      則所犯各罪，應依數罪併罰之規定分論併罰。比較新舊法
      之規定，修正後之規定並非較有利於被告，應適用修正前
      之規定論罪。
（四）刑法第五十九條之規定：
      被告行為後，刑法第五十九條業於九十四年二月二日修正
      公布，並自九十五年七月一日起施行。修正前刑法第五十
      九條規定：「犯罪之情狀可憫恕者，得酌量減輕其刑。」
      ，修正後刑法第五十九條規定：「犯罪之情狀顯可憫恕，
      認科以最低度刑仍嫌過重者，得酌量減輕其刑。」，揆諸
      立法理由，係將法院就酌減審認標準見解之明文化，非屬
      法律之變更，無有利、不利之情形，應逕適用裁判時即修
      正後刑法第五十九條之規定（參見最高法院九十五年第二
      十一次刑事庭會議決議意旨）。
（五）刑法第七十四條部分：
      被告行為後，刑法第七十四條業於九十四年二月二日修正
      公布，並於九十五年七月一日施行。但「犯罪在刑法新法
      施行前，新法施行後，緩刑之宣告，應適用新法第七十四
      條之規定。」最高法院九十五年五月二十三日刑事庭第八
      次會議決議第七點可資參照。故本案應適用新法第七十四
      條之規定。
三、按銀行支票，係以券面載明金額而欲實行其金額之權利，必
    須占有該支票，且該支票得自由轉讓，具有流通之性質，自
    係有價證券之一種，其以他人空白支票偽填內容而資行使者
    ，即屬偽造有價證券。最高法院三十一年上字第一九一八號
    判例可資參照。是核被告所為，係犯刑法第三百二十條第一
    項之普通竊盜罪及同法第二百零一條第一項之意圖供行使之
    用，而偽造有價證券罪。被告所犯二罪間，有手段目的之牽
    連關係，應從一重之意圖供行使之用，而偽造有價證券罪論
    處。被告在上開支票上盜蓋「丙○○」印章一次之行為，係
    偽造支票之階段行為，吸收於偽造行為之內；另偽造支票後
    ，復持以行使，其行使之低度行為應為偽造之高度行為所吸
    收，均不另論罪。又被告係因自己一時缺款花用，加上友人
    賴碧桂因生活困難前來借款，一時失慮，竊取、偽造同辦公
    室之證人丙○○之上開支票一張，犯罪動機、目的雖然可議
    ，但與偽造支票後持以詐騙他人者不同，更與一般擾亂金融
    秩序之經濟犯罪迴異；且被告偽填之票面金額雖然為三十五
    萬元，但經友人賴碧桂提示後，該支票帳戶因存款不足而未
    獲兌現，證人丙○○所受損失甚微，被告、證人賴碧桂均未
    因此獲得任何款項，證人丙○○亦表示並未受有任何損害，
    不要求賠償等語，本院綜合上情，認被告之犯罪情狀在客觀
    上顯然足以引起一般同情，縱論處被告刑法第二百零一條第
    一項所定之最低刑度有期徒刑三年，猶嫌過重，確有法重情
    輕之失衡情狀，爰依刑法第五十九條規定，酌減之。爰審酌
    被告前無任何犯罪紀錄，素行良善，有臺灣高等法院被告前
    案紀錄表可按，其因一時失慮而違犯本件犯行，犯罪之動機
    、目的單純，手段平和，竊取、偽造之支票只有一紙，提示
    後因該支票帳戶存款不足而未領得任何款項，所生損害及所
    得利益均非嚴重，被告犯後復始終坦認犯行，深表悔悟，犯
    後態度良好等一切情狀，量處如主文所示之刑。公訴人雖請
    求從輕量處有期徒刑三年，但未斟酌被告有刑法第五十九條
    之減刑情狀，所為求刑，容有未洽，附此明。又被告前無
    任何犯罪紀錄，已如前述，本件係被告因生活缺款，且為助
    友人，一時失慮，致罹法典，犯後能坦承犯行，顯然知所悔
    悟，參以本案係發生在八十四年間，距本院判決時已逾十一
    年之久，被告自違犯本案後，亦未再有任何犯罪行為，其經
    此偵審程序，當知所警惕而信無再犯之虞，本院綜合各情，
    認所宣告之刑以暫不執行為適當，爰併予宣告緩刑四年，以
    啟自新。被告所偽造之如附表所示支票雖未據扣案，但並無
    證據證明業已滅失，爰依刑法第二百零五條規定，沒收之。
據上論斷，應依刑事訴訟法第二百九十九條第一項前段，刑法第
二條第一項前段、第二百零一條第一項、第三百二十條第一項、
第五十五條（修正前）、第五十九條、第七十四條第一款、第二
百零五條，罰金罰鍰提高標準條例第一條前段，判決如主文。
本案經檢察官甲○○到庭執行職務
中　　華　　民　　國　　96　　年　　6 　　月　　12　　日
            刑事第十一庭  審判長法　官　王世華
                                法　官　林慶郎
                                法　官　莊嘉蕙
以上正本證明與原本無異。
如不服本判決，應於送達後十日內向本院提出上訴狀（須附繕本
），上訴於臺灣高等法院臺中分院。
                                書記官　魏愛玲
中　　華　　民　　國　　96　　年　　6 　　月　　12　　日
附錄論罪科刑法條
中華民國刑法第320條第1項
意圖為自己或第三人不法之所有，而竊取他人之動產者，為竊盜
罪，處五年以下有期徒刑、拘役或五百元以下罰金。
中華民國刑法第201條
意圖供行使之用，而偽造、變造公債票、公司股票或其他有價證
券者，處三年以上十年以下有期徒刑，得併科三千元以下罰金。
行使偽造、變造之公債票、公司股票或其他有價證券，或意圖供
行使之用，而收集或交付於人者，處一年以上七年以下有期徒刑
，得併科三千元以下罰金。
附表：
┌──┬─────┬───┬──────┬──────┬──────────┐
│編號│支票號碼  │發票人│票載發票日期│票 面 金 額 │ 付　　　款　　　人 │
│    │          │      │（民國）    │（新臺幣）  │ 帳　　　　　　　號 │
├──┼─────┼───┼──────┼──────┼──────────┤
│ 一 │CAC0000000│丙○○│84年12月7日 │三十五萬元  │臺中市第六信用合作社│
│    │          │      │            │            │帳號：5187-3        │
│    │          │      │            │            │                    │
└──┴─────┴───┴──────┴──────┴──────────┘
